【裁判字號】    94,訴,1288
【裁判日期】    950307
【裁判案由】    侵權行為損害賠償
【裁判全文】
臺灣臺南地方法院民事判決              94年度訴字第1288號
原      告  乙○○
兼上一人之
訴訟代理人  甲○○
被      告  丙○○
上列事人間請求侵權行為損害賠償事件，本院於民國95年2月21
日言詞辯論終結，判決如下：
    主      文
被告應分別給付原告乙○○、甲○○各新台幣壹拾萬元、新台幣
貳拾參萬參仟壹佰參拾參元，及均自民國九十四年八月二十日起
至清償日止，按週年利率百分之五計算之利息。
原告其餘之訴駁回。
訴訟費用由被告負擔三分之二，餘由原告乙○○、甲○○各負擔
六分之一。
本判決原告勝訴部分於原告乙○○、甲○○分別以新台幣參萬參
仟參佰參拾參元、新台幣柒萬柒仟柒佰壹拾壹元供擔保後，得假
執行。
原告其餘假執行之聲請駁回。
    事實及理由
一、本件原告起訴主張：
（一）緣原告二人之母親杜林雪也於民國（下同）93年10月4日5
      時10分許騎乘腳踏車在台南市○○路○段與夏林路交叉口
      遭被告高速駕駛汽車撞擊死亡，刑事案件由本院94年度交
      訴字第47號審理中，因而提起本件附帶民事訴訟賠償。
（二）原告之母杜林雪也平日身體健康，經營中藥店為生，豈知
      竟因清晨出外運動健身，遭開快車之被告撞擊慘死，原告
      甲○○因而支出喪葬費用新台幣（下同）199,700元，自
      得向被告請求賠償。又此喪母之痛，原告二人精神上均受
      有極大痛苦，原告乙○○係大專畢、目前為自耕農，而原
      告甲○○係大專畢、目前為中藥商，被告應賠償原告二人
      慰撫金各1,000,000元。
（三）至於第三人強制責任險之保險理賠金1,400,000元已由原
      告二人及杜林雪也另一位繼承人杜怜嬌三人均分領取完畢
      。
（四）刑事部分雖嗣經台灣高等法院台南分院以94年度交上易字
      第503號判決被告有期徒刑6個月，並得易科罰金確定在案
      ，但該判決不公，因不得上訴，致原告無從再表示意見。
      而發生本件車禍事故時，被告從事賣魚工作，但兩造多次
      調解過程中，被告卻一再陳稱無力賠償，且迄今未向被害
      者家屬道歉，顯不合理。
（五）聲明：被告應分別給付原告乙○○、甲○○1,000,000元
      、1,199,700元，及均自起訴狀繕本送達翌日起至清償日
      止，按週年利率百分之5計算之利息；願供擔保請准宣告
      假執行。
二、被告固不否認於上開時、地開車撞擊原告之母杜林雪也，因
    而致杜林雪也死亡，惟抗辯稱：
（一）目前無業、也無積蓄，扣除第三人強制責任險之理賠金1,
      400,000元外，只能再賠償原告400,000元。
（二）本件車禍事故發生當時有留下來照顧被害人，到醫院時是
      警察告訴我說不用靠近看，因為醫院在作緊急處理；亦曾
      到被害人家裡要祭拜死者，但被害者家屬不讓我祭拜，並
      非如原告所言，對本件車禍事故之發生，置之不理。
（三）聲明：原告之訴及其假執行之聲請均駁回。
三、本院得心證之理由：
（一）原告主張被告於93年10月4日凌晨5時10分許，駕駛車牌號
      碼ＵＰ—7492號自用小貨車，沿臺南市○○路○段外側快
      車道由西往東方向行駛，途經健康路二段與夏林路之交岔
      路口時，與杜林雪也所騎乘之腳踏車發生碰撞，並造成杜
      林雪也人車倒地後，受有頭部撞傷顱骨骨折併內出血，經
      送醫急救，延至翌（5）日凌晨1時15分許，不治死亡；被
      告因涉有過失致死罪嫌，經檢察官偵查起訴，並經本院以
      94年度交訴字第47號、台灣高等法院台南分院以94年度交
      上易字第503號刑事判決處有期徒刑6月，並得易科罰金而
      告確定之事實，業經本院依職權調取上開刑事審理卷宗（
      內含台灣台南地方法院檢察署94年度偵字第1455號偵查卷
      、相驗卷）核閱屬實，自堪信為真實。
（二）按汽車行駛時，駕駛人應注意車前狀況，並隨時採取必要
      之安全措施，道路交通安全規則第94條第3項定有明文。
      經查：被告曾經正常程序考領汽車駕駛執照，為有駕駛經
      驗之人，對於上述交通規則自知之甚稔，且肇事當時，天
      候晴朗、夜間有照明、路面乾燥、無缺陷、道路上亦無障
      礙物、視距良好，有前開道路交通事故調查報告表附於前
      開刑事卷宗可佐，足見依當時狀況，被告客觀上並無不能
      注意之情事。詎被告應注意能注意，竟疏未注意車前狀況
      ，適因被害人杜林雪也應注意能注意亦疏未注意，於騎乘
      腳踏車，行經設有行車管制號誌肇事岔路口未注意車前路
      口號誌時相轉換，通過路口，致二車均避煞不及而發生撞
      擊，造成杜林雪也因顱骨骨折併內出血而傷重不治死亡，
      被告違反前述規定之注意義務，顯有過失至明。本件經台
      灣台南地方法院檢察署送臺灣省臺南區車輛行車事故鑑定
      委員會鑑定結果亦同此認定，鑑定委員會鑑定結果認為：
      「丙○○駕駛自用小貨車，行經設有行車管制號誌肇事岔
      路口，未注意車前狀況，未讓前一時相已先入路口腳踏車
      先行，為肇事主因，杜林雪也騎乘腳踏車，行經設有行車
      管制號誌肇事岔路口未注意車前路口號誌時相轉換，通過
      路口，為肇事次因。」有該委員會93年12月23日南鑑字第
      0935902356號函附於前開刑事卷宗可考（附於相驗卷）。
      又被害人杜林雪也係因本次車禍之發生而不治死亡，被告
      之過失駕駛行為與被害人死亡結果間，具有相當困果關係
      ，殆無疑義。
（三）按因故意或過失，不法侵害他人之權利者，負損害賠償責
      任，又汽車、機車或其他非依軌道行駛之動力車輛，在使
      用中加損害於他人者，駕駛人應賠償因此所生之損害，且
      不法侵害他人致死者，對於支出殯葬費之人，亦應負損害
      賠償責任，再不法侵害他人致死者，被害人之父、母、子
      、女及配偶，雖非財產上之損害，亦得請求賠償相當之金
      額，民法第184條第1項前段、第191條之2前段、第192條
      第1項、第194條分別定有明文。被告駕車過失致被害人杜
      林雪也死亡，原告均係為被害人之子女，原告甲○○並因
      此支出殯葬費等情，有原告提出之戶籍謄本及殯葬費用收
      據等件為證，依上開規定，被告自應對原告等人負損害賠
      償責任。
（四）原告原得請求賠償之範圍，分述如下：
  １、殯葬費用199,700元部分：
    (1)按殯葬費為收殮及埋葬費用，其賠償範圍應以實際支出之
      費用為準，且應斟酌被害人當地之習俗、被害人之身分、
      地位及生前經濟狀況決定之。
    (2)經查，原告甲○○主張因被害人死亡，支出殯葬費用199,
      700元部分，業據其提出收據9份為據，被告對其真正亦不
      爭執（見本院95年2月21日言詞辯論筆錄），堪信為真實
      。本院審酌被害人杜林雪也係20年9月20日出生之人，於
      93年10月5日死亡時，年滿73歲，以經營中藥店為生，已
      婚，並有子女3人暨本件喪禮係從事火葬等情，本院認為
      原告甲○○主張殯葬費用199,700元尚屬適當，應予准許
      。
  ２、精神上損害賠償部分：
    (1)按非財產上損害之慰撫金數額，究竟若干為適當，法院應
      斟酌兩造身分、地位及經濟狀況決定之。
    (2)被害人杜林雪也因被告之不法侵害行為而死亡，死亡時年
      逾73歲，原告乙○○、甲○○係被害人之子女，頓失至親
      ，自是哀痛逾恆，伊等在身心上自均受有相當大之痛苦，
      精神上確實受有痛苦；本院斟酌上開情狀，並斟酌原告乙
      ○○、甲○○於本件車禍事故發生時各分別已48歲、50歲
      ，有戶籍謄本1份附卷可稽，而原告乙○○為大學畢業、
      目前係自耕農，原告甲○○係大學畢業、目前為中藥商，
      而被告係無業，亦經兩造自承在卷（詳見本院95年2月21
      日言詞辯論筆錄），而原告乙○○名下有土地1筆、投資2
      筆、汽車1部及所得2筆，原告甲○○名下有所得3筆、房
      屋2筆、土地3筆、汽車1部，而被告名下有汽車1部，亦有
      本院依職權調取稅務電子閘門財產所得調件明細表3份附
      卷可參，認原告乙○○、甲○○各得請求之精神上損害賠
      償850,000元，自為適當，應予准許；至其餘超過部分，
      尚難准許，應予駁回。
（四）過失相抵原則之適用：
  １、按損害之發生或擴大，被害人與有過失者，法院得減輕賠
      償金額，或免除之；重大之損害原因，為債務人所不及知
      ，而被害人不預促其注意或怠於避免或減少損害者，為與
      有過失。前二項之規定，於被害人之代理人或使用人與有
      過失者，準用之。民法第217條定有明文。
   2、經查，本件車禍事故發生之原因雖係因被告應注意能注意
      卻未注意之情況下，竟駕駛自小貨車在設有行車管制號誌
      之交岔路口，疏未注意車前狀況，適被害人杜林雪也其應
      注意能注意亦疏未注意，於騎乘腳踏車行經設有行車管制
      號誌肇事岔路口，未注意車前路口號誌時相轉換，貿然通
      過路口，致二車均避煞不及而發生撞擊，造成被害人杜林
      雪也因顱骨骨折顱內出血而傷重不治死亡，被告與被害人
      杜林雪也同為本件車禍事故之肇事原因，業如前述，被害
      人杜林雪也前開過失行為與被告之過失行為既同為本件車
      禍肇致之原因，本院審酌被告於行經設有行車管制號誌肇
      事岔路口，竟未注意車前狀況，未讓前一時相已先入路口
      腳踏車先行，其過失行為顯較被害人杜林雪也於行經設有
      行車管制號誌肇事岔路口，未注意車前路口號誌時相轉換
      ，貿然通過路口之情節為重，本院認被告就本件車禍發生
      之過失比例為3分之2，被害人杜林雪也過失比例則為3分
      之1，被告既僅應負擔本件車禍發生3分之2之過失責任，
      則被告就原告因本件車禍所發生之損失，揆之前開規定，
      亦應依此比例酌減。
（五）綜上，原告乙○○原得請求之損害賠償金額應為666,667
      元（精神慰藉金850,000元×2/3=566,667，小數點以下四
      捨五入，以下同），原告甲○○原得請求之損害賠償金額
      應為699,800元〔（喪葬費用199,700元+精神慰藉金850,
      000 =1,049,700元）×2/3=699,800元〕。
（六）惟按強制汽車責任保險法第39條第1、2項規定，特別補償
      基金依同法第38條規定為補償者，視為加害人或汽車所有
      人損害賠償金額之一部分，特別補償基金於補償金額範圍
      內，得直接向加害人或汽車所有人求償，得扣除之。從而
      特別補償基金所給付被害人之補償金，可視為加害人所負
      損害賠償金額之一部分，受害人倘已自補償金獲得滿足，
      自不得又對加害人再事請求。該筆特別補償基金1,400,00
      0元已由被害人杜林雪也三位繼承人即原告二人及第三人
      杜怜嬌均分完畢，業經原告陳稱在卷，揆之前開說明，自
      應由原告得請求之損害賠償額中扣除。原告乙○○原得請
      求之損害金額係566,667元，經扣抵已受領之補償金466,6
      67元（1,400,000×1/3=466,667）後，原告乙○○尚得再
      向被告請求之餘額100,000元（566,667-466,667=100,000
      ）；原告甲○○原得請求之損害金額係699,800元，經扣
      抵已受領之補償金466,667元（1,400,000×1/3=466,667
      ）後，原告甲○○尚得再向被告請求之餘額233,133元（6
      99,800-466,667=233,133）。
（七）綜上所述，原告乙○○、甲○○本得向被告請求之損害賠
      償金額各為566,667元、699,800元，經各扣除其自特別補
      償基金所領取之補償金466,667元後，原告乙○○、甲○
      ○尚可各再向被告請求餘額分別為100,000元、233,133元
      。從而，原告本於侵權行為之法律關係，請求被告給付原
      告乙○○100,000元、原告甲○○233,133元及均自94年8
      月10日刑事附帶民事起訴狀繕本送達之翌日即94年8月20
      日起至清償日止，按年息百分之5計算之法定遲延利息，
      為有理由，應予准許，逾上開範圍之請求，則無理由，應
      予駁回。
四、本件原告勝訴部分，陳明願供擔保請准宣告假執行，核無不
    合，爰酌定相當之擔保金額，予以准許；至原告敗訴部分，
    其假執行之聲請失所附麗，應予駁回。
五、結論：本件原告之訴為一部有理由、一部無理由，依民事訴
    訟法第79條、第85條第1項但書、第390條第2項，判決如主
    文。
中    華    民    國    95    年    3     月    7     日
                  民事第四庭    法  官  陳淑勤
以上正本證明與原本無異
本判決得上訴
中    華    民    國    95    年    3     月    8     日
                                書記官  林賢輝


司法院資訊處製作；財團法人民間司法改革基金會備份。
